【裁判字號】    95,訴,641
【裁判日期】    951012
【裁判案由】    違反毒品危害防制條例
【裁判全文】
臺灣雲林地方法院刑事判決               95年度訴字第641號
公  訴  人  臺灣雲林地方法院檢察署檢察官
被      告  乙○○
上列被告因違反毒品危害防制條例案件，經檢察官提起公訴（95
年度毒偵字第888號）），本院經訊問被告後，被告為有罪之陳
述，經合議庭裁定認本件宜由受命法官獨任進行簡式審判程序審
理，並判決如下：
    主  文
乙○○施用第一級毒品，累犯，處有期徒刑捌月，扣案之注射針
筒壹支、軟管壹條、塑膠杓匙貳個、殘渣袋肆個均沒收之。
    事  實
一、乙○○前因施用毒品案件，經觀察、勒戒後，認無繼續施用
    毒品之傾向，於民國91年5 月8 日出所，並經臺灣雲林地方
    法院檢察署檢察官以90年度毒偵字第1483號不起訴處分確定
    ；嗣又因施用毒品案件，經觀察、勒戒後，又認無繼續施用
    毒品之傾向，於91年11月28日出所，並經臺灣雲林地方法院
    檢察署署檢察官於同年月29日以91年度毒偵字第975 、第10
    39號不起訴處分確定；再於93年間因施用第一級毒品案件，
    經檢察官提起公訴後，為本院判處有期徒刑10月確定，前於
    94年5 月11日因縮短刑期執行完畢。詎乙○○猶未能戒除其
    毒癮，仍基於接續施用第一級毒品海洛因之犯意，自95年2
    月間某日起，至同年8 月4 日上午9 時許止，以約每日施用
    一次之頻率，在雲林縣麥寮鄉橋頭村29之5 號住處，以將第
    一級毒品海洛因摻水混合後置於注射針筒內，施打於血管之
    方式，反覆、延續施用第一級毒品海洛因多次。嗣於(一)95年
    6 月27日9 時30分許，員警持臺灣雲林地方法院法官核發之
    搜索票，至乙○○前開住處執行搜索，當場扣得乙○○所有
    已使用過之毒品海洛因殘渣袋4 個，同日經其同意採集尿液
    送驗，檢出毒品嗎啡之陽性反應。(二)95年8 月8 日下午5 時
    40分許，經乙○○之父親林樹主動向警方檢舉，員警前至乙
    ○○上開住處當場查扣其所有、供其施用毒品海洛因之注射
    針筒1 支、軟管1 條及塑膠勺匙2 個等物，經其同意採集尿
    液送驗，復檢出毒品嗎啡陽性反應。
二、案經雲林縣警察局臺西分局報告臺灣雲林地方法院檢察署檢
    察官偵查起訴。
    理  由
一、訊據被告對上揭犯行坦承不諱，並有雲林縣警察局西螺分局
    煙毒、麻管嫌犯尿液送檢真實姓名對照表、詮昕科技股份有
    限公司濫用藥物尿液檢驗報告、臺灣高等法院被告前案紀錄
    表、臺灣雲林地方法院檢察署檢察官不起訴處分書（91年度
    毒偵字第975、第1039號）各1 份，扣案之毒品海洛因殘渣
    袋4 個、注射針筒1 支、軟管1 條、塑膠勺匙2 個等物在卷
    足憑，被告犯行堪以認定，應依法論科。
二、新舊法比較部分
    查刑法已於94年2 月2 日修正公布，並於95年7 月1 日施行
    ，其中與本案有關者，修正第2 條、第33條、第47條、第56
    條等規定。按行為後法律有變更者，適用行為時之法律，但
    行為後之法律有利於行為人者，適用最有利於行為人之法律
    ，現行刑法第2 條第1 項定有明文。此條規定乃與刑法第1
    條罪刑法定主義契合，而貫徹法律禁止溯及既往原則，係規
    範行為後法律變更所生新舊法律比較適用之準據法，是刑法
    第2 條本身雖經修正，但刑法第2 條既屬適用法律之準據法
    ，本身尚無比較新舊法之問題，應一律適用裁判時之現行刑
    法第2 條規定以決定適用之刑罰法律，先予辨明。又以本次
    刑法修正之比較新舊法，應就罪刑有關之共犯、未遂犯、想
    像競合犯、牽連犯、連續犯、結合犯，以及累犯加重、自首
    減輕暨其他法定加減原因（如身分加減）與加減例等一切情
    形，綜其全部罪刑之結果而為比較，最高法院95年5 月23日
    著有95年度第8 次刑庭會議決議可資參照。經查：
  1.刑法第56條連續犯之規定，業已刪除，關於連續犯之規定廢
    除後，對於施用毒品等之習慣性犯罪行為，一部發生在新修
    正刑法生效前，一部發生在新修正刑法生效後，應如何論罪
    科刑一節，應視其情形而定。如新刑法生效前、後之數施用
    毒品舉動，符合連續犯之情形，於舊法時期發生並完成之行
    為，應依裁判時之新法第2 條第1 項比較結果，適用有利於
    行為人之法律（多數可能是舊法第56條連續犯之規定）；於
    修正後發生並完成之犯罪，則依新法處理。前後兩者，再就
    刑法第51條之適用，依新法第2 條第1 項比較結果適用舊法
    有關數罪併罰之規定處理（臺灣高等法院暨所屬法院因應新
    修正刑法施行座談會第17號法律問題研討結果採此見解）。
    而本件被告在刑法第56條刪除施行前後多次施用第一級毒品
    海洛因之行為，時間緊密，犯罪構成要件相同，顯係基於概
    括犯意而為，如依刪除前刑法第56條之規定，固屬連續犯，
    應論以一罪，並加重其刑至二分之一；然如適用新法，則因
    連續犯之規定已經刪除，其於刑法第56條刪除後之行為不能
    據論以一罪並加重其刑，而應與該條刪除前之行為數罪併罰
    之。惟被告曾因施用毒品案件，先後經二次觀察、勒戒後，
    均認無繼續施用毒品之傾向，而由臺灣雲林地方法院檢察署
    署檢察官分別予以不起訴處分確定，此有臺灣高等法院被告
    前案紀錄表附卷可稽，惟被告竟仍難耐毒癮、無法戒絕，仍
    於五年內再次犯下本案，顯見其確有反覆施用毒品之犯罪倚
    賴性，應無可疑。經審酌本件被告施用第一級毒品海洛因之
    時間、地點及動機，足認其施用毒品海洛因之行為，乃係基
    於概括之犯意，於密切之時間、地點，反覆、延續實行，依
    照社會一般觀念各行為之獨立性極為薄弱，依一般社會健全
    觀念，在時間差距上，難以強行分開，在刑法評價上，以視
    為數個舉動之接續施行，合為包括之一行為予以評價，較為
    合理，而為包括之一罪（最高法院86年臺上字第3295號判例
    意旨參照）。經此新、舊法之比敘論擬，即論以接續犯，則
    對其於刑法第56條刪除施行前之接續犯行不適用該條連續犯
    之規定加重其刑，對於該條刪除施行後之犯行，亦不數罪併
    罰，對於被告最為有利。
  2.被告前因違反毒品危害防制條例案件，經本院判處有期徒刑
    10月確定，並於94年5 月11日易科罰金執行完畢，有台灣高
    等法院被告前案紀錄表附卷可稽，茲於五年以內再故意犯本
    件有期徒刑以上之罪，不論依修正前之刑法第47條，或修正
    後之刑法第47條第1 項之規定，均構成累犯，亦不生新舊法
    比較問題，本件既不依刪除前刑法第56條規定，論以連續犯
    ，為免法律割裂適用，故本件應適用修正後刑法第47條第1
    項規定，論以累犯並加重其刑。
  3.刑法第38條第1 項第2 款、第2 項供犯罪所用或犯罪預備之
    物沒收僅作定義修正，使適用更為明確，非法律變更，自不
    生新舊法比較問題，無現行刑法第2 條第1 項之適用，且從
    刑附屬於主刑，除法律有特別規定者外，依主刑所適用之法
    律，又本件既不適用修正前刑法第56條連續犯之規定，對被
    告較為有利，已如前述，為免法律割裂適用，故本件應適用
    修正後刑法第38條規定。
三、核被告所為，係犯毒品危害防制條例第10條第1 項施用第一
    級毒品罪。其為施用第一級毒品前後所持有該毒品之低度行
    為，應為施用之高度行為所吸收，不另論罪。而本件被告於
    刑法第56條刪除施行前後多次施用第一級毒品海洛因之行為
    ，時間緊密，地點相同，適用接續犯之規定，以一罪處罰，
    對被告最為有利，已如前述。又被告前受有期徒刑執行完畢
    有臺灣高等法院被告前案紀錄表可參後，5 年內再犯本件有
    期徒刑以上之罪，為累犯，依刑法第47條第1 項之規定加重
    其刑。爰審酌被告施用毒品伐害身心，造成社會問題，惟坦
    承犯行，犯後態度良好，及其施用之頻率、次數，犯罪動機
    、智識程度等一切情狀，量處如主文所示之刑。至扣案之毒
    品海洛因殘渣袋4 個、注射針筒1 支、軟管1 條、塑膠勺匙
    2 個，為供被告犯本件之罪所用之物，並為被告所有，業經
    被告供陳在卷，如上說明，依刑法第38條第1 項第2 款沒收
    之。
據上論斷，應依刑事訴訟法第299 條第1 項前段，毒品危害防制
條例第10條第1 項，刑法第11條前段、第2 條第1 項但書、第47
條第1 項、第38條第1 項第2 款判決如主文。
本案經檢察官甲○○到庭執行職務
中    華    民    國    95    年    10    月    12    日
                  刑事第一庭    法  官  楊昱辰
以上正本證明與原本無異。
如不服本判決，應於判決收受後10日內，向本院提出上訴狀（須
附繕本）。
                                書記官  黃秋萍
中    華    民    國    95    年    10    月    12    日
附錄法條：毒品危害防制條例第10條第1項
施用第一級毒品者，處 6 月以上 5 年以下有期徒刑。


司法院資訊處製作；財團法人民間司法改革基金會備份。
